【裁判字號】    96,國貿上,4
【裁判日期】    970325
【裁判案由】    損害賠償等
【裁判全文】
臺灣高等法院民事判決           96年度國貿上字第4號
上  訴  人  宏侑禧有限公司(Kouyo Co., Ltd.)
法定代理人  甲○○○
上  訴  人  迎立股份有限公司
法定代理人  乙○○
訴訟代理人  林銘龍律師
上列當事人間損害賠償等事件，兩造對於中華民國96年6月20日
臺灣臺北地方法院95年度國貿字第1號第一審判決，各自提起上
訴，經本院於96年3月11日言詞辯論終結，判決如下：
    主      文
原判決關於命迎立股份有限公司給付部分及該部分假執行之宣告
暨命其負擔訴訟費用之裁判均廢棄。
上開廢棄部分，宏侑禧有限公司在第一審之訴及假執行之聲請均
駁回。
宏侑禧有限公司之上訴駁回。
第一、二審訴訟費用關於迎立股份有限公司上訴部分，由宏侑禧
有限公司負擔；第二審訴訟費用關於宏侑禧有限公司上訴部分，
由宏侑禧有限公司負擔。
    事實及理由
一、本件上訴人即被上訴人宏侑禧有限公司（下稱宏侑禧公司）
    聲明求為判決：(一)原判決關於駁回宏侑禧公司後開第(二)項之
    訴部分廢棄。(二)迎立股份有限公司 (下稱迎立公司)應再給
    付宏侑禧公司美金3萬4,380.5元、日圓435萬4,075元及均自
    起訴狀繕本送達之翌日起，至清償日止，按年息5%計算之利
    息。(三)願供擔保，請准宣告假執行。(未據其提出答辯聲明)
    被上訴人即上訴人迎立公司聲明求為判決：(一)宏侑禧公司之
    上訴駁回。(二)如受不利判決，願預供擔保，請准宣告免為假
    執行。(三)原判決關於不利迎立公司部分廢棄。(四)上開廢棄部
    分，宏侑禧公司在第一審之訴及假執行之聲請均駁回。
二、宏侑禧公司未於言詞辯論期日到場 (亦未據其提出書狀為陳
    述)，經核無民事訴訟法第386條所列各款情形，爰依迎立公
    司之聲請，由其一造辯論而為判決，合先敘明。
三、宏侑禧公司主張：伊於民國 (下同)93 年11月12日在台北市
    與迎立公司簽訂玩具電子琴 (下稱系爭玩具）買賣契約 (下
    稱系爭買賣契約)，約定以每件美金23.5元之價格，向迎立
    公司購買系爭玩具3,252件，總價為美金7萬6,422元，迎立
    公司須於同年12月5日前將系爭玩具運抵日本大阪港。嗣兩
    造合意變更系爭買賣契約之內容，約定迎立公司應於93年12
    月2日前將系爭玩具2,604件運抵日本大阪港，其餘買賣標的
    之訂單則予取消。伊已給付全數買賣價金美金6萬1,194 元
    ，迎立公司亦依約交付系爭玩具2,604件，並保證系爭玩具
    均經100%檢驗合格，並享有1年之保固期間，伊旋即將系爭
    玩具販售予下游廠商對外銷售。詎自93年12月11日起，下游
    廠商即陸續以系爭玩具出現鍵盤顏色錯誤、走音、錯音及無
    法出音之瑕疵為由，將系爭玩具退還予伊，伊除轉知迎立公
    司外，並將存有瑕疵之系爭玩具216件退回予迎立公司派駐
    日本之代表張宏嘉 (日本姓名為弓長宏嘉)，惟經多次向迎
    立公司反應，均未獲解決，迄至94年7月1日止，已發現具有
    瑕疵之系爭玩具共計1,410件，伊乃於94年7月11日委請日本
    律師發函向迎立公司就該1,410件系爭玩具為解除契約之意
    思表示，並請求返還該部分之價金及損害賠償，又伊提起本
    件訴訟時，發現存有瑕疵之系爭玩具已增至1,679件，爰再
    以起訴狀繕本之送達，就該1, 679件系爭玩具為解除契約之
    意思表示，是迎立公司應返還伊美金3萬9,456.5元 (其計算
    式為：23.5元×1,679＝39,456.5元)。又系爭玩具存有瑕疵
    係屬可歸責於迎立公司之不完全給付，伊另得請求迎立公司
    賠償所受損害日圓320萬6,590元 (含租船費日圓4萬4,909元
    、運送費日圓1萬2,907元、倉庫費日圓3萬3,580元、配送費
    日圓6萬7,160元、回收費日圓302萬2,220元、通關業者費日
    圓2萬5,814元)及所失利益日圓153萬6,285元等情，爰依據
    解除契約後所生回復原狀請求權及債務不履行之法則，求為
    命迎立公司給付美金3萬9,456.5元、日圓474萬2,875元 (
    其計算式為：3,206,590元＋1,536,285元＝4,742,875元)及
    均自起訴狀繕本送達之翌日即95年1月7日 (見原審卷一138
    頁)起，至清償日止，按年息5%計算利息之判決 (原審判命
    迎立公司給付宏侑禧公司美金5,076元、日圓38萬8,800元及
    均自95年1月7日起，至清償日止，按年息5%計算之利息；而
    駁回宏侑禧公司其餘之請求。兩造各自就其敗訴部分聲明不
    服，提起上訴)。
    迎立公司則以：宏侑禧公司所提出之退貨單均係私文書影本
    ，既未經公證或認證，亦未提出譯文，伊否認上開文書之真
    實性；又系爭玩具2,604件運抵日本大阪港後，既經宏侑禧
    公司檢查後受領，依民法第356條第2項規定，即應視為其所
    受領之物並無瑕疵；又宏侑禧公司所提出之退貨單，並不能
    證明系爭玩具在宏侑禧公司受領時即存有瑕疵，且其中除摻
    雜有與系爭玩具無關之貨品外，並有消費者表示其於買受當
    時並無異樣，係一段時間後始發生故障之意見，足見系爭玩
    具在宏侑禧公司受領時並無瑕疵；縱認系爭玩具存有瑕疵，
    惟宏侑禧公司拒絕伊陪同檢驗系爭玩具，復不能證明該存有
    瑕疵之系爭玩具即為系爭買賣契約之買賣標的物，或非係因
    使用不當所造成之損壞，則其主張解除契約並請求賠償損害
    ，即無理由；又伊在訂約之初，即已告知系爭玩具係由日本
    製造商沙羅株式會社 (下稱沙羅公司)所製造並負責售後服
    務，伊僅係貿易商，自無從向宏侑禧公司保證系爭玩具之品
    質，系爭買賣契約亦無記載伊保證系爭玩具全無瑕疵之文句
    ，是宏侑禧公司應自行與製造商沙羅公司協商售後服務之事
    宜；又宏侑禧公司所退回之216件系爭玩具，業經製造商沙
    羅公司確認均屬出售予消費者後所產生之故障，與伊無涉，
    且宏侑禧公司事後拒絕製造商沙羅公司將維修完畢之系爭玩
    具寄回，致該216件系爭玩具目前仍由製造商沙羅公司代為
    保管中，自無宏侑禧公司所稱已完成銷貨退回手續及解除契
    約之情事；況宏侑禧公司迄未提出各項支出收據憑以核算，
    是其所主張之損害賠償金額亦乏依據等語，資為抗辯。
四、經查兩造於93年11月12日在台北市簽訂系爭買賣契約，約定
    由宏侑禧公司以每件美金23.5元之價格，向迎立公司購買系
    爭玩具3,252件，嗣合意變更買賣標的物件數為2,604件，迎
    立公已依約於93年12月2日將系爭玩具2,604件運抵日本大阪
    港，宏侑禧公司亦已依約給付全數買賣價金美金6萬1,194元
    ，嗣宏侑禧公司曾於94年7月11日委請日本律師發函向迎立
    公司就1,410件系爭玩具為解除契約之意思表示，並請求返
    還該部分之買賣價金及損害賠償之事實，為兩造所不爭執，
    並有訂貨發票暨其中譯文、律師函暨其中譯文、匯款單、信
    用狀及押匯單可證 (見原審卷一128至132、164至166、232
    至234頁)，固堪信為真實。
五、宏侑禧公司雖主張迎立公司所交付之系爭玩具之其中1,679
    件存有瑕疵，伊已合法解除此部分之契約，迎立公司應返還
    該部分之買賣價金並賠償損害云云。惟為迎立公司所否認，
    並以前揭情詞置辯，且查：
(一)、按物之出賣人對於買受人，應擔保其物依民法第373條之規
    定危險移轉於買受人時無滅失或減少其價值之瑕疵，亦無滅
    失或減少其通常效用或契約預定效用之瑕疵，民法第354條
    第1項前段定有明文。系爭買賣契約既存在兩造間，已如上
    述，依上開規定，迎立公司自應就其所出賣予宏侑禧公司之
    系爭玩具負瑕疵擔保責任，此與系爭玩具之製造商沙羅公司
    對系爭玩具應負之保固責任，應分別以觀。至迎立公司派駐
    日本之代表張宏嘉93年10月14日電子郵件記載：「.... 製
    造廠商是日本公司的直營工廠，所有的生產管理都是在日本
    的母公司指導之下進行的。而且，出貨後一年的保固也是由
    日本總公司保證」 (見原審卷一249、250頁)，及張宏嘉之
    妻謝佩燕94年4月18日電子郵件記載：「商品進口到日本之
    後，一如保證書上所記載：關於商品品質及相關問題，1 年
    內廠商都會免費 (收費)修理，同時，如初期發現不良，將
    提供良品更換，關於這一點我認為我們有向貴公司提示過保
    證書」 (見原審卷二77、82頁)，均僅係在陳述系爭玩具之
    製造商對系爭玩具有一年之保固期，尚非謂由迎立公司提供
    保固責任，是宏侑禧公司所為迎立公司就系爭玩具應負保固
    責任之主張，自不足取。
(二)、次按當事人主張有利於己之事實者，就其事實有舉證之責任
    ，民事訴訟法第277條前段定有明文。宏侑禧公司既主張迎
    立公司所出賣予伊之系爭玩具之其中1,679件存有瑕疵，，
    自應就上開有利於己之事實負舉證責任。惟查，宏侑禧公司
    固提出經「大阪法務所所屬公證人役場」公證，並經「台北
    駐大阪經濟文化辦事處」認證之其公司員工松下尚平書面陳
    述暨其中譯文，及相關退貨單據為證 (見原審卷三7至117頁
    )。而依上開書面陳述之中譯文記載：「本公司於 (西元
    )2004 年12月，向株式會社雜貨屋Burudoggu按每台3,650日
    元的單價總共銷售了644台本件商品.... 於 (西元)2005 年
    2月，向有限會社Gurippu按每台3,300日元的單價總共銷售
    了750 台本件商品.... 於 (西元)2005 年2月，向株式會社
    Sankosumo按每台3,400日元的單價總共銷售了800台本件商
    品.... 於 (西元)2005 年3月期間，向有限會社Nagasima
    按每台3,300日元的單價總共銷售了410台本件商品」 (見原
    審卷三7、8頁)，宏侑禧公司銷售系爭玩具之總件數雖祇有
    2,604件 (其計算式為：644件＋750件＋800件＋410件＝
    2,604件)，然再經參酌迎立公司所提出且為宏侑禧公司所不
    爭執為真正之宏侑禧公司94年1月29日電子郵件記載：「今
    天畢竟還是把2,000台拿去交貨了」 (見原審卷三154頁)，
    可見宏侑禧公司自93年12月間起，至94年3月間止，所銷售
    之系爭玩具總件數高達4,604件 (其計算式為：2,604件＋
    2,000件＝4,604件)，遠超過於迎立公司所交付予宏侑禧公
    司之2,604件；另依宏侑禧公司所不否認為真正之製造商沙
    羅公司報告書暨其中譯文所示，系爭玩具於93年11月間至94
    年3月間輸入日本之件數多達7,792件 (含經由迎立公司出售
    之2,604件)( 見本院卷45、46頁)，是迎立公司所為宏侑禧
    公司並非僅向伊進口系爭玩具之抗辯，應屬可取。
(三)、雖宏侑禧公司主張：上開94年1月29日電子郵件所述之2,000
    件即係上開松下尚平之書面陳述所指於93年2月間出售予Gur
    ippu株式會社750件、Sankosu mo株式會社800件及Nagasima
    株式會社410件之總和云云 (見原審卷三194頁背面)，惟查
    ，宏侑禧公司所出售予上開3家株式會社之系爭玩具件數總
    和僅為1,960件 (其計算式為：750件＋800件＋410件＝1,
    960件)，且其出售期間亦非均在94年2月間，經核均與上開
    94年1月29日電子郵件所載之情形不符，是宏侑禧公司所為
    之上開主張，尚不足取。又宏侑禧公司既自認系爭玩具之電
    腦條碼「0000000000000」，乃係製造商沙羅公司就該商品
    所為之編號 (見原審卷三192頁)，足見系爭玩具無論係由何
    人出售，其電腦條碼均無二致，而宏侑禧公司所販售之系爭
    玩具並非全數購自迎立公司，既如上述，從而，顯難僅憑上
    開退貨單所示電腦條碼，與迎立公司所交付之系爭玩具電腦
    條碼相同，即遽認退貨單所示系爭玩具，均屬迎立公司所出
    售之貨物。宏侑禧公司既不能證明其下游廠商所退還之貨物
    ，即係由迎立公司所出售，則縱認各該退還貨物存有瑕疵，
    亦與迎立公司無涉。是宏侑禧公司固提出日本公證人於96年
    4 月12日前往該公司倉庫清點，並發現存有瑕疵之系爭玩具
    共計734件之公證書暨其中譯文為證 (見原審卷三170至177
    頁)，亦不足以據為認定上開瑕疵品即係系爭買賣契約之標
    的。
(四)、又依宏侑禧公司所不否認為真正之製造商沙羅公司對宏侑禧
    公司退回之216件系爭玩具所為之檢查報告書暨其中譯文記
    載：其中之206件功能正常，並無使用問題；其餘10件則係
    因使用不當致生故障，並已修復完畢 (見本院卷66、67頁)
    ，亦難證明系爭玩具於宏侑禧公司受領前或受領時已存有瑕
    疵，況經參酌宏侑禧公司既曾於94年1月26日以電子郵件向
    迎立公司表示該公司因屢遭客戶抱怨並要求退貨，乃計畫將
    庫存品連同已銷售而遭退貨之系爭玩具全部退回予迎立公司
    ( 見原審卷二29頁)，竟仍於同年2、3月間續將系爭玩具出
    售予下游廠商，尤與常情有違，足徵宏侑禧公司就系爭玩具
    是否存在既有瑕疵，亦無確信。至迎立公司派駐日本之代表
    張宏嘉於93年12月13日以電子郵件寄送予宏侑嘉公司之系爭
    玩具綜合報告，乃係在說明系爭玩具在產製階段檢驗時，曾
    發現5種類型之瑕疵，惟業經製造商予以改良，此經觀諸該
    郵件內文除臚列5項瑕疵外，各項瑕疵下復分別註明其「原
    因」及「對策」，且張宏嘉另於同年12月15日之電子郵件中
    表示：「所謂品質綜合報告，是指在進行全部檢驗時如果發
    現問題就加以改良改善的做法，貴公司 (指宏侑禧公司) 雖
    有提出關於品質方面的指責，但因沒有具體數據，所以才把
    報告書的概要內容轉知供您參考」至明 (見原審卷二14 、
    22頁)，是上開電子郵件顯不足以據為認定迎立公司所出賣
    之系爭玩具於交付宏侑禧公司時仍存有上開5項瑕疵。
(五)、宏侑禧公司既不能證明迎立公司所出賣之系爭玩具存有瑕疵
    ，已如上述，且其於提起上訴後，復未具狀或到場陳述其上
    訴理由，則其主張依據瑕疵擔保之法則，就系爭玩具之其中
    1,679件部分向迎立公司表示解除契約，請求返還美金3萬
    9,456.5元，並依據債務不履行之法則，請求迎立公司賠償
    所受損害日圓320萬6,590元及所失利益日圓153萬6,285元，
    均屬無據。
六、綜上所述，宏侑禧公司依據解除契約後所生回復原狀請求權
    及債務不履行之法則，請求迎立公司給付美金3萬9,456.5
    元、日圓474萬2,875元及均自95年1月7日起，至清償日止，
    按年息5%計算之利息，自屬不應准許。從而，原審就上開不
    應准許之其中美金5,076元本息及日圓38萬8,800元本息部分
    ，所為迎立公司敗訴之判決，尚有未洽，迎立公司之上訴論
    旨指摘原判決此部分不當，求予廢棄改判，為有理由；就上
    開不應准許之其中美金3萬4,380.5元 (其計算式為：39,456
    .5 元－5,076元＝34,380.5元)本息及日圓435萬4,075元(其
    計算式為：4,742,875元－388,800元＝4,354,075元)本息部
    分，所為宏侑禧公司敗訴之判決，並無不合，宏侑禧公司之
    上訴論旨指摘原判決此部分不當，求予廢棄改判，為無理由
    。
七、至兩造其餘之攻擊或防禦方法及未經援用之證據，經本院斟
    酌後，認為均不足以影響本判決之結果，自無逐一詳予論駁
    之必要，併此敘明。
八、據上論結，本件迎立公司之上訴為有理由；宏侑禧公司之上
    訴為無理由，依民事訴訟法第463條、第385條第1項前段、
    第450條、第449條第1項、第78條，判決如主文。
中    華    民    國    97    年    3    月     25    日
                    民事第六庭
                        審判長法  官  林鄉誠
                              法  官  梁玉芬
                              法  官  許紋華
正本係照原本作成。
宏侑禧公司如不服本判決，應於收受送達後20日內向本院提出上
訴書狀，其未表明上訴理由者，應於提出上訴後20日內向本院補
提理由書狀（均須按他造當事人之人數附繕本）上訴時應提出委
任律師或具有律師資格之人之委任狀；委任有律師資格者，另應
附具律師資格證書及釋明委任人與受任人有民事訴訟法第466條
之1第1項但書或第2項（詳附註）所定關係之釋明文書影本。
中    華    民    國    97    年    3    月     27    日
                              書記官  潘大鵬
附註：
民事訴訟法第466條之1（第1項、第2項）：
對於第二審判決上訴，上訴人應委任律師為訴訟代理人。但上訴
人或其他法定代理人具有律師資格者，不在此限。
上訴人之配偶、三親等內之血親、二親等內之姻親，或上訴人為
法人、中央或地方機關時，其所屬專任人員具有律師資格並經法
院認為適當者，亦得為第三審訴訟代理人。


司法院資訊處製作；財團法人民間司法改革基金會備份。
